臺灣臺北地方法院行政訴訟判決
111年度交字第37號
原      告  張學仕  
被      告  臺北市交通事件裁決所

代  表  人  蘇福智  
上列當事人間交通裁決事件，原告不服被告民國111年1月10日北
市裁催字第22-AN0000000號裁決，提起行政訴訟，本院判決如下
：
    主  文
一、原處分撤銷。
二、訴訟費用新臺幣300元由被告負擔。
三、被告應給付原告新臺幣300元。
    事實及理由
一、程序部分：
    本件係因原告不服被告民國111年1月10日北市裁催字第22-A
    N0000000號違反道路交通管理事件裁決書（下稱原處分）而
    提起行政訴訟，核屬行政訴訟法第237條之1第1項第1款規定
    之交通裁決事件，因卷證資料明確，爰依同法第237條之7規
    定，不經言詞辯論，逕為判決。
二、爭訟概要：
　  原告於110年12月1日下午5時許，將車牌號碼000-0000號自
    用小客車（下稱系爭車輛）停放在臺北市○○區○○路0段000號
    旁（下稱系爭地點），經民眾於同日檢具影片向臺北市政府
    警察局大安分局（下稱舉發機關）提出檢舉，舉發機關瑞安
    街派出所員警查證後，認原告有「併排臨時停車」之違規行
    為，遂於110年12月16日製發北市警交字第AN0000000號舉發
    違反道路交通管理事件通知單（下稱舉發通知單）予以舉發
    。嗣被告審認原告有上開違規事實，乃依道路交通管理處罰
    條例（下稱道交條例）第55條第1項第4款規定開立原處分，
    裁處原告罰鍰新臺幣（下同）600元，於111年1月10日送達
    原告。原告不服，於111年1月12日提起行政訴訟。
三、原告起訴主張及聲明：
  ㈠主張要旨：
　　原告住處之車庫在巷內，巷口右側為中醫診所，左側包仔的
    店及仨星馬餐室。原告住家及巷內公寓其他住戶所使用之自
    小客車進出，均需先臨停在系爭地點，再以倒車入庫方式進
    入巷內空間停放。原告當日在系爭地點準備倒車進入巷內車
    庫，因後方有腳踏車騎士自系爭車輛左方經過，並有檢舉人
    所駕駛之車輛經過，系爭車輛為顧及行車安全，故於原地煞
    停等待該二車經過，方繼續倒車、轉向入庫。系爭車輛確實
    短暫煞車停止在系爭地點路旁，惟此本來就是倒車入庫進入
    住家前之必要駕駛行為，且系爭車輛並未有上、下人、客及
    裝卸物品之行為，被告僅以檢舉人行車紀錄器路過之3秒鐘
    影像，即認定系爭車輛惡意併排臨時停車，實在令人難以接
    受。　　
　㈡聲明：原處分撤銷。
四、被告答辯及聲明：
　㈠答辯要旨：
　⒈道交條例、道路交通安全規則規定汽車駕駛人不得併排臨時
    停車，乃因併排臨時停車或停車時即占用原供車輛正常行駛
    之車道，不僅造成其他用路人通行之不便，且使原行駛於該
    處車道之汽車被迫繞過停放之車輛，甚至須跨越至其他車道
    始能通行；倘容許汽車駕駛人得任意併排臨時停車或停車，
    勢將使原可正常行駛於該車道上之汽車、機器腳踏車、腳踏
    車之駕駛人或行人，須一面避開汽車駕駛人所有前開併排車
    輛之車身，一面尚須注意對向來車，即有遭受對向車道或後
    方駛來車輛撞擊之風險，顯已嚴重影響他人通行之安全，而
    屬重大危害交通安全之行為。
  ⒉本案系爭車輛停放於市區道路，車身近半已佔用單線車道，
    停放位置旁確實停放有一整排機車，系爭車輛明顯佔用車道
    併排臨時停車，已妨礙其他人、車通行，顯已嚴重影響其他
    用路人通行之安全及權益。爰此，本案原告車輛「併排臨時
    停車」行為已堪認定。
　㈡聲明：駁回原告之訴。　
五、本院之判斷：　　　　
  ㈠如爭訟概要欄所載之事實，除後述之爭點外，其餘為兩造所
    不爭執，並有舉發通知單（見本院卷第47頁）、原處分（見
    本院卷第73頁）及送達證書（見本院卷第75頁）在卷可稽，
    堪以認定。
　㈡按臨時停車係指車輛因上、下人、客，裝卸物品，其停止時
    間未滿3分鐘，保持立即行駛之狀態；汽車駕駛人有併排臨
    時停車之情形，處300元以上600元以下罰鍰，道交條例第3
    條第10款、第55條第1項第4款定有明文。又按道交條例第3
    條第10款就臨時停車定義必須兼具：⑴「車輛因上、下人、
    客，裝卸物品」、⑵「停止時間未滿3分鐘」及⑶「保持立即
    行駛之狀態」等三要件，旨在考量汽車行駛於道路上難免有
    乘人上下或物品裝卸之需求，而特許汽車駕駛人在特定處所
    臨時停車。故違反道路交通管理之強制規定，停止行駛未滿
    3分鐘之情形，雖不符合臨時停車之法定要件，固仍應依其
    違規情形，按章論處，無從卸免該當之罰責。惟交通違規行
    為成立客觀處罰要件與否，並非徒以其合致違規構成要件之
    形式為已足，尚須該行為具有實質違法性為必要。準此以論
    ，汽車駕駛人駕駛汽車行駛於道路上，突遇特殊情況，非己
    力所能排除，倘繼續往前行進，恐有安全之虞，為避免實害
    發生，而短暫停於車道中俟事態達於安全無虞狀態，再行前
    進通過，雖其車輛停止狀態與路旁停放之車輛呈現「併排停
    車」之外觀，但依一般社會通念，其暫停前進乃避免發生事
    故，維護人車安全所必要，並無違反道路交通秩序，明顯欠
    缺實質違法性，自不構成客觀處罰要件（臺中高等行政法院
    109年度交上字第8號判決意旨參照）。
　㈢經查，本院勘驗本件採證影片，勘驗內容如下：
　　⒈17:00:01：系爭車輛停在路邊白線上，其右側有一排機車
      停放；
　　⒉17:00:02：系爭車輛停在路邊白線上，其右側有一排機車
      停放，此時可見系爭車輛車牌號碼；
　　有勘驗內容及影片截圖（見本院卷第121頁）附卷可佐，且
    將上開勘驗內容及影片截圖函請兩造表示意見（見本院卷第
    129至145頁）。依上開勘驗內容及影片截圖，固可徵當時系
    爭車輛停放在系爭地點之情，惟前揭採證影片僅短短3秒，
    期間未見系爭車輛有上、下人、客及裝卸物品之情形，又依
    原告提出系爭地點現場照片（見本院卷第21至23頁），可見
    系爭車輛停放位置右後方之巷內，為原告住處平時停放系爭
    車輛之車庫，是原告主張當時係因後方有腳踏車騎士自系爭
    車輛左方經過，並有檢舉人所駕駛之車輛經過，為顧及行車
    安全，故於原地煞停等待該二車經過，方繼續倒車、轉向入
    庫之情，應認屬實。衡諸當時原告駕駛系爭車輛行駛抵達系
    爭地點，正欲倒車進入住處車庫之際，突遇後方有其他車輛
    行經，乃暫時停止前進，並非因人客上下車或物品裝卸，而
    暫時停止於車道，揆諸前開說明，已不符道交條例第3條第1
    0款規定「臨時停車」之要件。況且，依社會通念，當時原
    告暫時停車待後方來車經過之後，再倒車入庫，係避免強行
    通過發生交通事故，核其所為不僅符合行車禮節，亦無違反
    道路交通管理秩序，欠缺實質違法性，自具阻卻違法之正當
    事由，不得徒憑行為外觀之形式，即認定成立道交條例第55
    條第1項第4款規定之併排臨時停車，而課以行政罰責。是被
    告以原處分裁罰原告，於法有違。
  ㈣本件判決基礎已臻明確，兩造其餘攻擊、防禦方法及訴訟資
    料經本院審酌後，核與判決結果不生影響，無一一論述之必
    要，併此敘明。
六、結論：
　　原處分認事用法有違誤，原告主張撤銷原處分為有理由，應
    予准許。至本件第一審裁判費為300元，應由敗訴之被告負
    擔，因原告已預納裁判費，爰確定第一審訴訟費用額如主文
    第2、3項所示。
中　　華　　民　　國　　111 　年　　3 　　月　　15 　 日
　　　　　　　　　行政訴訟庭　法　官　邱士賓
上為正本係照原本作成。
如不服本判決，應於送達後20日內，向本院提出上訴狀並表明上
訴理由（原判決所違背之法令及其具體內容或依訴訟資料可認為
原判決有違背法令之具體事實)，其未載明上訴理由者，應於提
出上訴後 20 日內向本院補提理由書（上訴狀及上訴理由書均須
按他造人數附繕本，如未按期補提上訴理由書，則逕予駁回上訴
），並應繳納上訴裁判費新臺幣 750 元。
中　　華　　民　　國　　111 　年　　3 　　月　　15 　 日
                              書記官  李  欣

訴訟費用計算書
項　　　　目　　　　　　　金　額（新臺幣）　　備　註
第一審裁判費　　　　　　　　300元
合        計　　　　　　　　300元